---
title: "Atividade 4 - R Markdown"
author: "Gustavo Viana de Freitas"
date: "23/09/2021"
output: html_document
---

# Relatório R Markdown Atividade 3 - Acesso a Banco de Dados Abertos    
# Disciplina **Ferramentas em Ciência Colaborativa e Banco de dados**   

### Programa de Pós-Graduação em Ecologia e Recursos Naturais - PPGERN  
### Universidade Estadual do Norte Fluminense Darcy Ribeiro  
  
  
#### Contexto  
  
A Atividade 3 consistiu em extrair dados de uma espécie da base de dados do GBIF.  
O roteiro da atividade 3 pode ser visto no [Repositório da Disciplina](https://cammcordeiro.github.io/ciencia_colab/index.html).  

A espécie escolhida foi a bromélia *Alcantarea imperialis* (Carrière) Harms.

O passo a passo abaixo refere-se a todo o procedimento de extração e observação dos dados.

1. Carregando todos os pacotes necessários  
    i) Utilizando a função `` require ``.  


```{r Carregamento de Pacotes, message=FALSE, warning=FALSE}
require(tidyverse)
require(rgbif)
require(ggmap)
require(maps)
require(mapdata)
require(scrubr)
require(CoordinateCleaner)
```

2. Importando os dados da espécie da base do GBIF e verificando suas características
    i) Utilizando a função `` occ_data ``.

```{r Importação e Observação dos dados}
alcantarea_gbif <- occ_data(scientificName = "Alcantarea imperialis", 
                      hasCoordinate = TRUE,
                      hasGeospatialIssue=FALSE)

head(alcantarea_gbif, 10) 

# Checando Dimensões
dim(alcantarea_gbif )
dim(alcantarea_gbif$data)

# Checando Campos
alcantarea_gbif$data %>% names
```

3. Observando os problemas reportados a partir da extração desses dados (issues)

```{r Problemas Reportados}
### Problemas reportados
gbif_issues()

issues_gbif<- alcantarea_gbif$data$issues %>%
  #unique() %>% 
  strsplit(.,"[,]") %>%
  unlist() %>%
  unique()
### Gerou e separou vários issues

## Ver quais problemas foram baixados no dataset da espécie em questão.
gbif_issues() %>% head %>%
  data.frame() %>% 
  filter(code %in% issues_gbif)

gbif_issues() %>%
  data.frame() %>% 
  filter(code %in% issues_gbif)
```

4. Selecionando Campos de Interesse nos dados

```{r Seleção de descritores de interesse}
## Campos de Interesse
alcantarea_gbif1 <- alcantarea_gbif$data %>%
  dplyr::select(scientificName, acceptedScientificName, decimalLatitude, decimalLongitude,
                issues, basisOfRecord, occurrenceStatus, rightsHolder, 
                datasetName, recordedBy, country) 

alcantarea_gbif1 <- alcantarea_gbif1 %>% 
  distinct() 


# checar niveis dos fatores
lapply(alcantarea_gbif1, unique)
```

5. Observando os problemas reportados a partir da extração desses dados

```{r Problemas Não Reportados}
### Problemas não reportados
# Investigar niveis suspeitos, caso essa espécie fosse distribuída em várias localidades
## 
alcantarea_gbif1 %>% 
  distinct(country) %>% 
  pull()

# Só tem no Brasil mesmo... aqui no caso da Dory, tinha vários países de ocorrencia que não tem a spp
alcantarea_gbif1 %>%
  group_by(country) %>% 
  summarise(occ = length(scientificName)) %>% 
  ggplot(aes(occ, y=country)) +
  geom_bar(stat = 'identity') 

### OBS: deu uma barra grande pq só tem o Brasil mesmo.

# Fonte das regioes erradas
# Não se aplicaria aqui, já que somente há uma localidade
alcantarea_gbif1 %>% 
  filter(country %in% c("Brazil")) %>% 
  distinct(datasetName)

## O script acima gerou um NA, resolvi retirá-lo
alcantarea_gbif1 %>% 
  filter(datasetName %in% c("NA"))
# Filtrar todas do dataset suspeito
alcantarea_gbif_ok <- alcantarea_gbif1 %>% 
  filter(!datasetName %in% c("NA"))
```

6. Checando os pontos de ocorrência da espécie pela confecção de um mapa

```{r Checagem de Pontos de Ocorrência}
World<-map_data('world')
Brazil <- map_data('world', region='Brazil')
# checar pontos
ggplot() +
  geom_polygon(data = Brazil, aes(x = long, y = lat, group = group)) +
  coord_fixed() +
  theme_classic() +
  geom_point(data = alcantarea_gbif_ok, aes(x = decimalLongitude, y = decimalLatitude), color = "red") +
  labs(x = "Longitude", y = "Latitude", title = expression(italic("Alcantarea imperialis")))


# Checar profundidade - Não se aplicou no meu porque não tenho uma variável contínua de interesse.
# A maioria está com NAs como elevação. No exemplo da aula, a variável foi depth (profundidade)
```

**Observação**: Nesse relatório não foi reportado nada relacionado ao OBIS, uma vez que esse banco de dados é mais aplicado para dados marinhos. Portanto, todo o script e passo a passo relacionado ao OBIS não foi reportado aqui. Pacotes relacionados ao obis também não foram carregados e utlizados.    
  
7. Mapeando ocorrências e gerando planilha de dados de interesse

```{r Mapeamento das Ocorrências}
all_data <- bind_rows(alcantarea_gbif_ok %>% 
                        mutate(repo = paste0("gbif", row.names(.)))) %>%
  column_to_rownames("repo") %>% 
  dplyr::select(scientificName, acceptedScientificName, decimalLatitude, decimalLongitude,
                occurrenceStatus, country) %>% 
  distinct() %>% 
  rownames_to_column("occ") %>% 
  separate(col = "occ", into = c("datasetName", "rn"), sep = 4) %>%
  mutate(scientificName = "Alcantarea imperialis") %>% 
  dplyr::select(-rn)

# mapear ocorrencias
ggplot() +
  geom_polygon(data = Brazil, aes(x = long, y = lat, group = group)) +
  coord_fixed() +
  theme_classic() +
  geom_point(data = alcantarea_gbif_ok, aes(x = decimalLongitude, y = decimalLatitude, color = datasetName)) +
  #theme(legend.title = element_blank()) +
  labs(x = "Longitude", y = "Latitude", title = expression(italic("Alcantarea imperialis")))

## Aqui, caso eu quisesse gerar a planilha com as informações selecionadas
write.csv(all_data, "Alcantarea_imperialis_info_gbif.csv", row.names = FALSE)
```

7. Parte extra: em caso de classificar automaticamente os pontos

```{r Classificação Automática dos Pontos}
# funcao para classificar ocorrencias suspeitas
flag_outlier <- function(df, species){
  
  # funcao para classificar ocorrencias suspeitas
  # baseada no calculo do centroide de todas ocorrencias
  # indica como 'check' as ocorrencias que tem distancias até o centroide
  # acima do 90th quantil (default) das distancias calculadas
  
  dados <- df %>% 
    dplyr::filter(scientificName == species); 
  
  dados2 <- geosphere::distVincentyEllipsoid(
    dados %>%
      summarise(centr_lon = median(decimalLongitude),
                centr_lat = median(decimalLatitude)),
    dados %>% 
      dplyr::select(decimalLongitude, decimalLatitude)
  ) %>% 
    bind_cols(dados) %>% 
    rename(dist_centroid = '...1') %>% 
    mutate(flag = ifelse(dist_centroid < quantile(dist_centroid, probs = 0.9), "OK",
                         ifelse(dist_centroid >= quantile(dist_centroid, probs = 0.90) & dist_centroid < quantile(dist_centroid, probs = 0.95), "check > Q90",
                                ifelse(dist_centroid >= quantile(dist_centroid, probs = 0.95), "check > Q95", "OK"))))
  
  # mutate(flag = ifelse(dist_centroid > quantile(dist_centroid, probs = prob), "check", "OK"))
  
  print(dados2)
  
}

#Distâncias acima do 90° percentil, são consideradas como dados suspeitos


# Classificar ocorrências
marcados <- alcantarea_gbif$data %>% 
  data.frame() %>% 
  dplyr::select(scientificName, decimalLongitude, decimalLatitude, datasetName) %>% 
  distinct() %>% 
  flag_outlier(., "Alcantarea imperialis (Carrière) Harms")


# Mapa
ggplot() +
  geom_polygon(data = Brazil, aes(x = long, y = lat, group = group)) +
  coord_fixed() +
  theme_classic() +
  geom_point(data = marcados, 
             aes(x = decimalLongitude, y = decimalLatitude, 
                 color = flag)) +
  theme(legend.title = element_blank()) +
  labs(x = "longitude", y = "latitude", 
       title = expression(italic("Alcantarea imperialis")))


### Duas ocorrências estão suspeitas e de fato, pelo conhecimento da spp, a que está mais
### suspeita é o ponto marcado na região centro-oeste/norte.
### O outro ponto é o rosa, que se encontra no sul. 
### A espécie tem distribuição RJ/ES/SP
```

8. Checando essas ocorrências suspeitas e plotando com o pacote ``scrubr``

```{r Ocorrências Suspeitas}
# Usando os dados com flag
data_scrubr <- marcados %>% 
  dframe() %>% 
  coord_impossible() %>% 
  coord_incomplete() %>% 
  coord_unlikely() %>% 
  dedup()


# Mapa
ggplot() +
  geom_polygon(data = Brazil, aes(x = long, y = lat, group = group)) +
  coord_fixed() +
  theme_classic() +
  geom_point(data = data_scrubr, 
             aes(x = decimalLongitude, y = decimalLatitude), 
             color = "red") +
  geom_point(data = marcados %>% 
               filter(flag != "OK"), 
             aes(x = decimalLongitude, y = decimalLatitude), 
             color = "blue", shape = 3) +
  theme(legend.title = element_blank()) +
  labs(x = "Longitude", y = "Latitude", 
       title = expression(italic("Alcantarea imperialis")))

### Duas ocorrências suspeitas marcadas com uma cruz e retirou as duplicadas
```

9. Checando as coordenadas comparando com as coordenadas do GBIF

```{r Checagem das Coordenadas}
#Vai checar algumas coordenadas e comparar com as coordenadas do gbif
flags <-
  clean_coordinates(
    x = marcados,
    lon = "decimalLongitude",
    lat = "decimalLatitude",
    species = "scientificName",
    tests = c("equal", "gbif",
              "zeros", "seas")
  )
## Não encontrou problemas como foi explicado na aula da disciplina
```


